台灣台中地方法院刑事判決　　　　　　　　　　　　九十一年度訴字第二七四九號
　　公　訴　人　台灣台中地方法院檢察署檢察官
　　被　　　告　丙○○
　　　　　　　　乙○○
　　　　　　　　丁○○
　　　　　　　 即陳文正
右列被告等因妨害自由案件，經檢察官提起公訴（九十一年度偵字第一九三九七號）
，本院判決如左：
    主      文
丙○○共同以非法方法，剝奪人之行動自由，處有期徒刑伍月，如易科罰金，以佰
元折算壹日。
乙○○共同以非法方法，剝奪人之行動自由，處有期徒刑伍月，如易科罰金，以佰
元折算壹日。
丁○○共同以非法方法，剝奪人之行動自由，累犯，處有期徒刑陸月，如易科罰金，
以佰元折算壹日。
扣案之不具殺傷力之玩具手槍貳支（均含彈匣）、手銬壹付、頭套壹個、手套壹付等
均沒收。
    事      實
一、丙○○於民國九十一年九月二十六日因其子崔聖明罹患肺炎前往中山醫學大學附
    設醫院就醫，丙○○時值失業期間，憂心無力負擔上述住院費用之際，巧遇舊識
    真實姓名、年籍不詳綽號「紅松」之成年男子（紅松就本件並不知情），「紅松
    」於閒聊後了解丙○○之困境，便慷慨解囊貸以新台幣（下同）二千元，令丙○○不勝感激，同時丙○○亦得知「紅松」在當時有債務問題纏身，為圖報恩，遂
    表示自願代為查明債務人即綽號「小高」之男子出面解決債務。於同年月二十九
    日晚間，丙○○在與友人之餐敘場合中，輾轉得知綽號「火雞」之甲○○知悉「
    小高」之住處。丙○○得此重要線索後，旋即於同年月三十日晚間，夥同丁○○
    （原名陳文正，於八十八年改名為丁○○，有多次前科紀錄，最近一次曾於八十
    三年間因違反懲治盜匪條例案件，經法院判處有期徒刑，並應執行有期徒刑七年
    十月確定，入監執行，於八十七年間假釋出監，九十一年二月二十八日，假釋未
    經撤銷執行完畢）及乙○○（於八十六年間因違反妨害兵役治罪條例案件，經法
    院判處罰金二千元確定，同年六月三十日繳清罰金執行完畢，然不構成累犯）二
    人協助犯行，丁○○更提供其所有，不具殺傷力之玩具手槍二支（均含彈匣）、
    手銬一付、頭套一個、手套一付等物作為犯案之用。
二、其等三人基於犯意聯絡，於九十一年十月一日中午，由丁○○與乙○○共同前往
    台中市○○路一八三號「鑫源小客車租賃有限公司」，以丁○○為租車人，以乙○○為連帶保證人，租用車牌號碼Ｘ八─八九七三號之自用小客車。於同日十五
    時二十分許，由丁○○駕駛該車，搭載丙○○及乙○○二人，前往台中市○○路
    及日新街口，再由具犯意聯絡姓名、年籍均不詳之男子佯裝甲○○之友人「小雄
    」以電話邀約甲○○至上址見面，待甲○○前往上址時，丁○○便在車上等候，
    由乙○○持由丁○○所提供之玩具手槍一支，丙○○並持丁○○提供之手銬一付
    下車欲強押甲○○上車，甲○○見狀發覺情況有異，即跑離現場，其等二人便尾
    隨在後，乙○○更以該手槍指向甲○○喝令：「不要跑，再跑就開槍」等語，因
    現場較為濕滑，甲○○不慎滑倒，丙○○便上前以手銬銬住甲○○，乙○○更以
    玩具手槍之槍炳重捶甲○○之後腦部，致受有傷害。該二人見甲○○因而不能抗
    拒，遂將之強押至車上後座，二人並分坐甲○○之兩側後，先斥令甲○○趴伏於
    前座椅背上，為免遭認出身分，乙○○更強戴丁○○所提供之頭套於甲○○之頭
    部，以此方式剝奪甲○○之行動自由，再予質問「小高」之住處。甲○○為求脫
    困先佯稱要以電話聯繫「小高」，丁○○便將車發動，於同日十六時許，於篤行
    路與梅川東路口時，不慎與人發生衝撞，適經員警巡邏行經該處，因見甲○○頭
    戴墨綠色頭套驚覺有異，而命其等下車予以盤問時，發現甲○○與丙○○二人之
    手部銬有手銬相連，丙○○為脫免責任，即向台中市警察局第一分局民權派出所
    警員陳俊男表示，偽稱其為台北縣警察局少年警察隊之員警「陳德威」，丙○○
    因無法出示證件，員警始查知上情，扣得丁○○所有，供犯罪所用之手銬一付、
    玩具手槍二支（含彈匣）、頭套一個、犯罪預備用之手套一付等犯罪工具。
三、案經甲○○訴由台中市警察局第一分局報告台灣台中地方法院檢察署檢察官偵查
    起訴。
    理      由
一、右揭持槍及手銬強押告訴人甲○○上車並強索「小高」聯絡方式，而予剝奪行動
    自由等犯罪事實，業據被告丙○○、乙○○及丁○○坦承不諱，被告丙○○於本
    院審理時坦承稱：「我有幫忙查「小高」的住址。手銬等都是丁○○所有的東西
    。於九十一年十月一日中午由丁○○、乙○○租車，租一日的車子，是到鑫源小
    客車租車的。我們是從「阿國」的人知道他的，當天是「阿國」打電話給我的，
    說這個時間，他會在那裡。我們於車上停留約四十分鐘，當時甲○○是騎摩托車
    。我與乙○○有下車，由丁○○開車，我們有問甲○○，你是否叫做綽號「火雞
    」，他說是，我們要押他上車，甲○○就逃跑，我們在後面追趕，他自己摔倒後
    ，被我們趕上，乙○○有拿手槍，比著他喝令「不要跑，再跑就開槍」，甲○○
    摔倒後，我當時是帶手銬，把甲○○的左手銬起來，乙○○拿槍柄打甲○○的後
    腦部，押上車後，頭套是乙○○強帶丁○○提供的頭套把甲○○套住頭部，然後
    逼問「小高」的住處，我們只是逼問「小高」的電話、住址，並沒有要勒索他金
    錢，後來於梅川東路口與篤行路口發生車禍，後來警察巡邏，看到車禍現場，我
    臨時起意，向警察說，我是台北縣少年隊警員，也沒有拿證件給警員，並沒有於
    筆錄上簽我同學的姓名陳德威，因陳德威是我高中同學，於刑警隊當警員。以後
    於檢察官問我時，我都沒有說我是陳德威，也沒有在公文書上、筆錄上簽名陳德
    威，我後來就用真實姓名應訊」，「手套是準備必要時用的」等語。被告乙○○
    於本院審理時坦承：「九十一年十月一日中午與丁○○二人到鑫源小客車去租車
    ，丁○○是租車的人，我當保證人。當初租車是說，要去找一個人，我們就租車
    ，後來我們三人於車上會合，他們說要於篤行路等一個人，要問一個人的電話，
    我就幫他們，當時是丁○○開車的，我負責持槍，槍是丁○○的，事前丙○○向
    我說要我拿槍，等出現後，叫我恐嚇他，叫他不要跑，押上車，只是要問「小高
    」的電話，後來，我有追甲○○約五十公尺，甲○○摔倒，才把甲○○扶起來，
    丙○○就把甲○○抓住，並用手銬銬住他，我有用槍柄打甲○○，頭套也是我套
    上的。當時，有二支槍，一支我拿著，另一支放於駕駛座的下面，沒有子彈，是
    ＢＢ彈槍，二支槍都沒有子彈。我當時有聽到丙○○向警員說，他是台北縣少年
    隊的警員。後來於梅川東路與篤行路口發生車禍，才被警查獲。槍和彈匣都是丁○○提供的，手銬、頭套也是丁○○提供的」等語。被告丁○○於本院審理時坦
    承：「九十一年十月一日中午與乙○○二人到鑫源小客車去租車，我是租車的人
    ，乙○○當保證人。當初租車時丙○○有說，要去找一個人，去問一個人的住址
    、電話，我們並不是要他的錢，甲○○他說假如不信，我的皮夾內有電話號碼，
    你們自己拿去看，因為他的手被手銬銬住，不方便去拿，所以他叫我們去拿，我
    們並沒有把錢放在我們的口袋內，警察查獲時，於車內的儀表板上有他的錢。黑
    色手套一付、玩具手槍二支（含彈匣）、頭套一付、手銬一付都是我的，當初是
    我於跳蚤市場買的，要買給我姪兒玩的。我買手銬也是要給姪兒玩的，一付一百
    元，當初我帶二支玩具槍，只有乙○○帶一支槍下去，丙○○帶手銬，另一支放
    於駕駛座下，我負責開車，載他們去，後來我們三人於車上會合，他們說要於篤
    行路等一個人，要問一個人的電話，我就幫他們，當時是我開車的，乙○○負責
    持槍，槍是我的」，「手套是準備必要時用的」等語。核與被害人甲○○於本院
    審理時指訴稱：「如被告三人所言的一樣。當初是「小雄」之人打電話給我的，
    不是在場的三人約出來的，我遇見被告後，丙○○、乙○○問我，你是否要找「
    小雄」，我說是，但是我看不到「小雄」，我懷疑，我就逃跑，我沒有販賣毒品
    ，那查扣的毒品，是我自己施用的，是「小雄」約我出來的。「小雄」只是知道
    有人在販賣毒品，我有麻煩過「小雄」幫我買過。我跑約五十公尺後跌倒，就被
    押上車，於車上被套上頭套，問我是否認識「小高」之人，我說我認識「小高」
    ，但我並不知道「小高」的住處、電話，被告三人並沒有說要我把身上的錢交給
    他們，或要拿多少錢才要放我走，他們的目的，只是要問查「小高」的電話、住
    址而已。我對本件事情，覺得很冤枉，我的後頭部有流血。」等語。被告等所陳
    述，核與告訴人甲○○指訴之情節相符，復有被告作案工具照片及甲○○受傷等
    照片十一幀、贓物領據、現場圖等、租車契約書附卷，及丁○○所有之手銬一付
    、玩具手槍二支（含彈匣）、頭套一個、手套一付扣案足稽，其等供述應認屬實
    ，事證明確，被告三人犯行皆堪予認定。
二、核被告丙○○、乙○○及丁○○所為，均係犯刑法第三百零二條第一項之以其他
    方法剝奪他人行動自由罪。而告訴人因被告施強暴之行為受有傷害，及被告以言
    詞恐嚇開槍之行為，均屬強暴行為之結果，應不另論罪（詳見最高法院三十年度
    上字第三七Ｏ一號、七十四年度台上字第三四Ｏ四號判例）被告丙○○於警察盤
    問十，為脫免責任，向警員偽稱其為台北縣警察局少年警察隊員警部分，係觸犯
    刑法第一百五十九條公然冒用公務員官銜罪，被告丙○○所犯以其他方法剝奪他
    人行動自由罪與公然冒用公務員官銜罪，二罪間有方法結果之牽連關係，應從一
    重之刑法第三百零二條第一項之以其他方法剝奪他人行動自由罪論處。另被告三
    人與綽號「小雄」者就上述犯行間，有犯意聯絡及行為分擔，均應論以共同正犯
    。又被告丁○○（原名陳文正），有多次前科紀錄，曾於八十三年間因違反懲治
    盜匪條例案件，經法院判處有期徒刑，並應執行有期徒刑七年十月確定，入監執
    行，於八十七年間假釋出監，九十一年二月二十八日假釋期滿未經撤銷，而執行
    完畢，此有臺灣臺中地方法院檢察署刑案資料查註紀錄表、及臺灣高等法院被告
    全國前案紀錄表各一份附卷可按，其於有期徒刑之執行完畢後，五年內再犯本件
    有期徒刑以上之罪，為累犯，應加重其刑。爰分別審酌被告等犯罪之動機、目的
    、手段、所生危害及坦承犯行頗表悔悟之犯後態度等一切情狀，分別量處如主文
    所示刑，並均諭知易科罰金之折算標準。以示懲儆。扣案之不具殺傷力之玩具手
    槍二支（均含彈匣）、手銬一付、頭套一個等為被告丁○○所有供犯罪所用之物
    ，業據其供陳在卷，另手套一付為被告丁○○所有，供犯罪預備所用之物，業經
    被告丁○○於本院審理中供述明確，均應依刑法第三十八條第一項第二款，予以
    諭知沒收。
據上論斷，應依刑事訴訟法第二百九十九條第一項前段，刑法第二十八條、第三百零
二條第一項第四十七條第四十一條第一項前段第三十八條第一項第二款、第
三十八條第一項第二款、第五十五條，罰金罰鍰提高標準條例第一條前段、第二條，
判決如主文。
中    華    民    國      九十一      年      十二    月      二十      日
                                 台灣台中地方法院刑事第三庭
                                      法  官  黃  松  竹
右正本證明與原本無異。
如不服本判決，應於送達後十日內，向本院提出上訴狀，上訴於台灣高等法院台中分
院(須附繕本)。
                                      書記官
中    華    民    國      九十一      年      十二    月      二十      日
附錄：
刑法第三百零二條第一項︰私行拘禁或以其他非法方法剝奪人之行動自由者，處五
年以下有期徒刑拘役或三百元以下罰金。
